【裁判字號】    94,簡上,162
【裁判日期】    950307
【裁判案由】    侵權行為損害賠償
【裁判全文】
臺灣臺南地方法院民事判決             94年度簡上字第162號
上  訴  人  乙○○
被 上 訴人  甲○○
上列當事人間請求侵權行為損害賠償事件，上訴人對於中華民國
九十四年九月十四日本院新市簡易庭九十四年度新簡字第四二三
號第一審民事簡易判決提起上訴，本院於九十五年二月二十一日
言詞辯論終結，判決如下：
    主  文
原判決關於命上訴人給付超過「新臺幣壹拾壹萬陸仟陸佰伍拾壹
元及自民國九十四年六月二十四日起至清償日止，按週年利率百
分之五計算之利息」部分，及該部分假執行之宣告，暨訴訟費用
之裁判，均廢棄。
上開廢棄部分，被上訴人在第一審之訴及其假執行之聲請均駁回
。
其餘上訴駁回。
第一、二審訴訟費用由上訴人負擔十分之六，餘由被上訴人負擔
。
    事實及理由
一、被上訴人主張：被上訴人於民國九十四年三月三十一日十八
    時四十二分許駕駛車號七一五─ＭＸ號營業小客車，在國道
    一號三百一十七點三公里處，遭上訴人駕駛車號ＹＥ─一一
    九一號自小客車追撞，受有車體毀損新臺幣（下同）十三萬
    五千元、因而無法駕駛該車繼續營業之工作損失五萬二千元
    、汽車貸款一萬二千二百元、換輪胎費用八百元、送汽車肇
    事責任鑑定費用三千元，共計二十萬三千元之損害。原判決
    命上訴人應給付被上訴人一十三萬二千三百九十五元，及自
    九十四年六月二十四日起至清償日止，按週年利率百分之五
    計算之利息，並駁回被上訴人其餘請求，於法並無不合。聲
    明：求為判決上訴駁回（上訴人就命其給付部分提起上訴，
    被上訴人就其敗訴部分，未據聲明不服）。
二、上訴人則以：被上訴人已先發生車禍事故，因而停在內側車
    道上，其沒有開啟警示燈，亦未依規定於車輛後方置放警示
    標誌，致上訴人駕駛車號ＹＥ─一一九一號自小客車，在天
    色昏暗且下雨視線不佳之情況下，未能及早發現被上訴人之
    車輛，而煞車不及撞及被上訴人車輛正後方，故肇事責任在
    於被上訴人。縱認上訴人應負責任，惟被上訴人請求之修理
    工資為三萬六千四百九十八元，顯高於常情，而被上訴人車
    輛車頭處受損，並非由上訴人車輛所撞及，其修理費用，亦
    應扣除；且被上訴人車輛既受損送修，常情上應會另外租用
    計程車營業，故營業損失與本件肇事應無因果關係；又鑑定
    肇事責任之費用，因鑑定意見僅供法院參酌，並非損害賠償
    回復原狀之必要費用，亦非賠償範圍。是則，被上訴人請求
    無理由等語，資為抗辯，並聲明：(一)原判決不利上訴人部分
    廢棄。(二)上開廢棄部分，被上訴人於第一審之訴及假執行之
    聲請均駁回。
三、查本件有關被上訴人主張：上訴人於九十四年三月三十一日
    十八時四十二分許，駕駛車號ＹＥ─一一九一號自小客車，
    在國道一號三百一十七點三公里處，自後方撞擊被上訴人所
    駕駛之車號七一五─ＭＸ號營業小客車，被上訴人之營業小
    客車受損，進廠修理實際支出修理費為十三萬五千元、另支
    出車輛肇事責任鑑定費用三千元等情，業據被上訴人於原審
    提出南都汽車股份有限公司發票一紙、車損照片二十九張、
    估價單八紙、鑑定費用匯款收據影本一件為證，且經原審及
    本院向內政部警政署國道公路警察局函調本件肇事相關資料
    ，並有證人即估價人員丙○○於本院之證詞在卷可稽（見原
    審卷第七至第一一、三二至四五、五七至六四、六七頁，本
    院卷第一九至二五、二八至三○、五二至五四頁），復為上
    訴人所不爭執，被上訴人此部分之主張自堪信為真實。
四、又被上訴人主張本件肇事責任在於上訴人，上訴人應負賠償
    之責，既為上訴人所否認，並以前揭情詞置辯，則本件兩造
    爭執要點為：(一)本件肇事責任應歸責於何造？如被上訴人與
    有過失，過失比率為何？又被上訴人所有之營業小客車，前
    方之車損，是否因本件車禍事故所造成？(二)被上訴人所支出
    之上開營業小客車修理費用十三萬五千元，何部分屬於本件
    車禍事故所造成之損害？其中零件費用支出若干？是否應予
    折舊？(三)被上訴人因營業小客車送修，是否受有營業損失？
    金額若干？(四)被上訴人因本案所支出之汽車責任肇事鑑定費
    用三千元，是否為必要費用，上訴人是否應予賠償？經查：
  (一)關於本件肇事責任部分：
    1.按「汽車行駛高速公路，前後兩車間之行車安全距離，在
      正常天候狀況下，車速六十（公里／小時），最小距離小
      型車二十（公尺）」，高速公路交通管制規則第六條第一
      項定有明文；又「汽車行駛時，駕駛人應注意車前狀況，
      並隨時採取必要之安全措施」，道路交通安全規則第九十
      四條第三項亦有明定。查本件上訴人於警詢時陳稱：「…
      …發現危險時約二個車身，採取煞車動作……（撞擊部位
      ）前車頭，車速五十至六十公里」等情（見本院卷第二三
      頁反面），被上訴人於警詢時則陳稱：「我行駛內側快車
      道，因前方塞車流量大，於是我便減速停等，過了三十秒
      後就遭後車追撞，我發現危險時慢慢減速停等」等情（見
      本院卷第二四頁），則上訴人於高速公路駕車行駛，顯未
      依前開規定，注意車前狀況，並保持安全距離，其為本件
      事故之肇事者，堪以認定。且臺灣省臺南區車輛行車事故
      鑑定委員會九十四年四月二十八日南鑑字第○九四五九○
      一五九九號函送之鑑定意見書及臺灣省車輛行車事故覆議
      鑑定委員會九十四年六月十四日府覆議字第○九四○二○
      ○一九七號函之鑑定（見本院卷第二六頁至第二七頁）亦
      均同此認定，有各該鑑定意見函在卷可參。
    2.上訴人雖以被上訴人之營業小客車已先發生事故，因而停
      在內側車道上，其沒有開啟警示燈，亦未依規定於車輛後
      方置放警示標誌，致生本件事故，且被上訴人於事故鑑定
      委員會訊問時亦自承上情云云置辯。惟查：本院依上訴人
      聲請，向內政部警政署國道公路警察局第四警察隊函詢本
      件交通事故同一時、日，車號七一五─ＭＸ號營業小客車
      在同一或附近路段，是否有另與其他車輛發生車禍事故？
      經該隊以九十四年十一月二日公警四交字第○九四○四○
      六一一一號函函覆稱：「查本隊員前往旨揭時地處理時，
      發現七一五─ＭＸ號小營客車及ＹＥ─一一九一號小自客
      車肇事停於現場，旋即依規定照相、測繪、製作交通事故
      談話紀錄表，七一五─ＭＸ號小營客車並未發現於同一或
      附近路段，與其他車輛發生交通事故。」等情（見本院卷
      第一九頁）；且本院依上訴人之聲請，向臺灣省臺南區車
      輛行車事故鑑定委員會函詢該會受理本件（即台南區九四
      ○二九四案）鑑定訊問時，甲○○（即被上訴人）是否有
      承認其於該次事故前、後與前車發生追撞而車頭受損之情
      形，亦經該鑑定委員會以九十四年十月二十七日南鑑字第
      ○九四五九○三九○三號函函覆稱：「查本會臺南區第九
      四○二九四號鑑定案件，無來函所洽詢之訊問紀錄可查，
      ……」等情（見本院卷第一八頁），足認上訴人上開抗辯
      ，顯與卷內現有證據資料不符，尚難採信。而被上訴人於
      本院審理時陳稱其因遭上訴人自後方追撞，才撞上停在前
      方之自小客車，因伊車子受損較大，伊之前車受損較小，
      前方車主即未向伊求償，並於警方前來處理前，駛離事故
      現場等語（見本院卷第三九頁），核與被上訴人於事故甫
      發生後之警詢時陳稱：因前方塞車流量大，伊便減速停等
      ，過了三十秒後就遭後車追撞（見本院卷第二四頁）等情
      相符，足認被上訴人主張當時車流量大，其減速停等，遽
      遭上訴人駕車自後撞及，始追撞前車一節，尚堪採信。
    3.雖依內政部警政署國道公路警察局第四警察隊上開函覆內
      容及道路交通事故現場圖，並未發現有被上訴人所指同遭
      撞及之前車，然該前車既在警方趕赴現場之前，即已駛離
      現場，則事後前往處理之員警，自無法將已離去之該前車
      標示在現場圖內，尚難以此遽認被上訴人主張因其被撞擊
      ，再追撞前車此節不可採。又觀諸卷附被上訴人之上開營
      業小客車，於事故發生後送修之估價單項目（見原審卷第
      五七至六四頁）中，除該車後方外，該車前車頭亦有受損
      等情，以及證人即負責修理該車之人員丁○○、戊○○於
      本院審理時亦證稱：該車車頭受損部分是屬新傷等語（見
      本院卷第五三頁），均可佐證被上訴人主張其車號七一五
      ─ＭＸ號營業小客車之前車頭，係遭上訴人自後方撞擊，
      才追撞前車一節，堪予採信。上訴人指稱被上訴人先與其
      他車輛發生事故，停放在內側車道，才造成本件車禍云云
      ，缺乏證據支持，自不可採。
    4.被上訴人因上訴人前開肇事行為，致其所有之車號七一五
      ─ＭＸ號營業小客車受有損害，已如前述，上訴人前開肇
      事行為與前揭損害，顯有相當因果關係，則被上訴人主張
      上訴人有不法侵害行為，應負侵權行為損害賠償責任，洵
      屬有據。
  (二)關於被上訴人請求賠償之項目及數額部分：
    1.按「因故意或過失，不法侵害他人之權利者，負損害賠償
      責任。」；「不法毀損他人之物者，被害人得請求賠償其
      物因毀損所減少之價額。」；「負損害賠償責任者，除法
      律另有規定或契約另有訂定外，應回復他方損害發生前之
      原狀。因回復原狀而應給付金錢者，自損害發生時起，加
      給利息。第一項情形，債權人得請求支付回復原狀所必要
      之費用，以代回復原狀。」，民法第一百八十四條第一項
      前段、第一百九十六條、第二百十三條分別定有明文。復
      按物被毀損時，被害人除得依民法第一百九十六條請求賠
      償外，並不排除民法第二百十三條至第二百十五條之適用
      。依民法第一百九十六條請求賠償物被毀損所減少之價額
      ，得以修復費用為估定之標準，但以必要者為限（例如：
      修理材料以新品換舊品，應予折舊）（最高法院七十七年
      度第九次民事庭會議決議參照）。
    2.本件上訴人因疏未保持安全距離且未注意車前狀況，致被
      上訴人所有之車號七一五─ＭＸ營業小客車受有後保險桿
      及行李箱凹陷等損害之事實，已如前述，依前揭法條規定
      ，上訴人自應賠償車主必要之修復費用。查系爭車輛因前
      開事故實際支出之修理費用計十三萬五千元，項目「外包
      費用」中之「定位工資一千二百元」、「玻璃拆裝工資一
      千二百元」、「車身美容工資五千五百零一元」，及項目
      「板金費用」二萬五千八百四十六元、項目「噴漆費用」
      一萬五千二百零三元均屬工資，合計工資部分為四萬八千
      九百五十元；其餘八萬六千零五十元為材料費用等情，業
      經證人即維修廠員工丙○○在本院審理時結證在卷（見本
      院卷第五三頁）。又前開零件費用八萬六千零五十元既係
      以新零件更換損壞之舊零件，則揆諸前開說明，於計算本
      件損害賠償額時，自應將零件折舊部分予以扣除或計算殘
      值。查系爭車輛係九十三年五月出廠，有被上訴人所提行
      車執照影本附卷可參（見原審卷第八六頁），距離本件事
      故發生時間（九十四年三月三十一日），使用十一個月，
      依行政院所頒固定資產耐用年數表及固定資產折舊率表之
      規定，營業小客車之耐用年數為四年，以定率遞減法每年
      折舊千分之四三八，扣除折舊額三萬四千五百四十九元（
      即86,050元×0.438 x11/12=34,549元，小數點以下四捨
      五入）後，上訴人得請求之零件費用為五萬一千五百零一
      元，加上工資四萬八千九百五十元，共計得請求之修理費
      為十萬零四百五十一元（即86,050元-34,549元+48,950元
      =100,451元）。
    3.上訴人雖另抗辯：被上訴人車輛受損送修，常情上應會另
      外租用計程車營業，故營業損失與本件肇事應無因果關係
      云云。惟查：被上訴人主張租賃計程車至少要三個月，且
      需付押金，沒有短期出租一事（見本院卷第四二頁），本
      院審酌一部計程車之價值為數十萬以上，如無一定之期間
      及付出押金，依常情而言，顯不可能出租，足認被上訴人
      之上開主張，應可採信，則本件被上訴人不但無法租用計
      程車繼續營業，且亦不能要求被上訴人應另外籌錢以為押
      金而租用計程車繼續營業，是上訴人之上開抗辯顯不可採
      。被上訴人因本件事故停止營業時間為二十六日（九十四
      年四月一日至同年月二十六日），業據證人即維修廠員工
      丙○○證述在卷（見本院卷第五四頁），且因被上訴人未
      能提出其每日所受損失係二千元之證明，而應以勞工最低
      基本薪資一萬五千八百四十元為計算基準，被上訴人所得
      請求者為一萬三千七百二十八元，原審認定停止營業期日
      為二十五日，並以最低薪資額一萬五千八百四十元為計算
      基準，判准被上訴人可請求一萬三千二百元，未逾上開金
      額（被上訴人就不利部分，未據聲明不服，併此敘明），
      被上訴人此部分之請求，自應照准。
    4.被上訴人主張因上訴人肇事而送肇事責任之鑑定費用三千
      元之事實，業據被上訴人提出匯款收據影本一件為證（見
      原審卷第六七頁），此一鑑定雖係被上訴人自行申請，惟
      係因本件車禍肇事責任之爭執而起，而為兩造間爭執所必
      要，被上訴人此部分之請求，自屬有據。
五、綜上所述，上訴人駕車致被上訴人所有之車輛受有損害之事
    實，既經認定，已如前述，從而，被上訴人依侵權行為之法
    律關係，訴請上訴人給付十一萬六千六百五十一元及自九十
    四年六月二十四日起至清償日止，按週年利率百分之五計算
    之法定遲延利息，為有理由，應予准許；逾此範圍之請求，
    則非正當，應予駁回。原判決就超過上開應准許部分，為上
    訴人敗訴之判決，並為假執行之宣告，尚有未洽，上訴意旨
    就此部分指摘原判決不當，求予廢棄改判，為有理由；至於
    上開應准許之部分，原審為上訴人敗訴之判決，並為假執行
    之宣告核無違誤，上訴意旨就此部分指摘原判決不當，求予
    廢棄改判，為無理由，應駁回其上訴。
六、本件判決基礎已臻明確，兩造其餘之攻擊防禦方法及訴訟資
    料經本院斟酌後，核與判決不生影響，無逐一論述之必要，
    併予敘明。
七、據上論結，本件上訴為一部有理由、一部無理由，依民事訴
    訟法第四百三十六條之一第三項、第四百五十條、第四百四
    十九條第一項、第七十九條，判決如主文。
中    華    民    國    95    年    3     月    7     日
                  民事第一庭    審判長法  官  王金龍
                                      法  官  周素秋
                                      法  官  林欣玲
以上正本證明與原本無異。
本判決不得上訴。
中    華    民    國    95    年    3     月    8     日
                                      書記官  謝育錚


司法院資訊處製作；財團法人民間司法改革基金會備份。
